【裁判字號】    90,上訴,3848
【裁判日期】    901019
【裁判案由】    違反槍砲彈藥刀械管制條例
【裁判全文】
臺灣高等法院刑事判決                            九十年度上訴字第三八四八號
    上  訴  人  臺灣板橋地方法院檢察署檢察官
    被      告  乙○○
右上訴人因被告違反槍砲彈藥刀械管制條例案件，不服臺灣板橋地方法院九十年度訴
字第七七八號，中華民國九十年十月十九日第一審判決（起訴案號：臺灣板橋地方法
院檢察署八十九年度偵字第一八七一五號）提起上訴，本院判決如左：
    主  文
上訴駁回。
    理  由
一、公訴意旨略以：被告乙○○明知所持有可發射子彈具有殺傷力之改造手槍乙枝（
    管制編號：0000000000號）及武士刀乙把，係槍砲彈藥刀械管制條例
    所規定非經中央主管機關許可不得持有之槍砲、刀械，竟仍於民國（下同）八十
    八年五月二十八日，在臺北縣三峽鎮○○路二九六號，未經許可，交付上開改造
    手槍託甲○○（另案經判決確定）寄放而共同持有之；復於同年月三十一日，在
    同一處所，被告乙○○又交付上開武士刀予甲○○而共同持有之。嗣於八十八年
    六月八日夜間，由被告乙○○駕駛懸掛ＦＶ─二六九三號失竊車牌之贓車（此竊
    盜部分業經檢察官另行提起公訴〈經臺灣板橋地方法院八十九年度訴字第一三三
    ○號刑事判決認定未能證明此一犯行，而不另為無罪之諭知確定〉），甲○○坐
    在右前座，二人基於共同之犯意聯絡，將上開改造手槍、武士刀放置於前述之贓
    車上而共同持有、攜帶之，並駕車行駛於臺北縣三峽鎮、板橋市○○道路之公共
    場所。旋於同年月九日凌晨零時四十分許，被告乙○○為買安非他命將車暫停在
    臺北縣板橋市○○○路、新興路口而下車離開，甲○○則留在車上，適為警所查
    獲，並於車上扣得上開具殺傷力之改造手槍乙枝（管制編號：00000000
    00號）、武士刀乙把，因認被告乙○○涉犯槍砲彈藥刀械管制條例第十一條第
    四項、第十五條第一款、第二款之罪嫌。
二、本案經本院審理結果，認第一審對被告乙○○為無罪之諭知，認事用法核無不當
    ，應予維持，並引用第一審判決書記載之理由及證據。（如附件）
三、檢察官上訴意旨謂：扣案之可發射子彈具有殺傷力之改造手槍乙枝（管制編號0
    000000000號）及武士刀乙把，確係被告乙○○託交另案被告甲○○寄
    放等情，業據另案被告甲○○迭於台灣板橋地方法院檢察署偵查中及台灣板橋地
    方法院八十九年度訴字第一七三號槍砲彈藥刀械管制條例等案件審理時供述及證
    人王正江於台灣台中地方法院囑託訊問時證述明確，核與證人即查獲警員朱川男
    、葉永順證述情節相符﹔雖另案被告甲○○及證人王正江嗣於原審審理時翻異前
    供，甲○○更稱：警察查獲當天是「阿文」開車，但不是乙○○，當天阿江要向
    阿文拿藥，但不是乙○○，上次來開庭才知道不是他：：：警方查獲前認識乙○
    ○，但不知他的姓名：：：云云，王正江更稱：不認識在庭被告（指乙○○），
    有聽過乙○○這個名字，但不知是誰：：：云云。惟查：另案被告甲○○於該署
    偵查時即臺灣板橋地方法院八十九年度訴字第一七三號違反槍砲彈藥刀械管制條
    例等案件審理時，始終均明確供述係被告乙○○寄放而共同持有，並非供述係綽
    號「阿文」或「陳哥」等身份不明確之人所有，其於原審更異前詞之供述，已無
    足採﹔復參酌甲○○同案指述被告乙○○轉讓安非他命部分之犯行，業經臺灣板
    橋地方法院以八十九年度訴字第一三三０號案審理，並依甲○○之指述，判決乙
    ○○自八十八年四月間某日起，至同年六月八日止，連續轉讓安非他命予甲○○
    吸用，處有期徒刑七月之情，足證甲○○與被告乙○○於本件查獲前即已認識且
    甚有交情，否則被告乙○○豈有不惜成本，又甘冒轉讓安非他命刑責之虞而連續
    無償提供安非他命予甲○○吸用之理？是甲○○於原審更稱「警方查獲前認識乙
    ○○，但不知他的姓名：：：﹔王正江更稱：不認識在庭被告（指乙○○）：：
    ：」均顯係迴護被告之詞，不足採信，原審遽採為認定有利被告之證據，尚非妥
    適云云。
四、按犯罪事實應依證據認定之，無證據不得推定其犯罪事實；又不能證明被告犯罪
    者，應諭知無罪之判決；刑事訴訟法第一百五十四條、第三百零一條第一項前段
    分別定有明文。又犯罪事實之認定，應憑真實之證據，倘證據是否真實尚欠明確
    ，自難以擬制推測之方法，為其判斷之基礎；而認定犯罪事實之證據係指足以認
    定被告確有犯罪行為之積極證據而言，該項證據自須適合於被告犯罪事實之認定
    ，始得採為斷罪資料（參照最高法院五十三年臺上字第六五六號、二十九年上字
    第三一○五號判例）。且刑事訴訟上證明之資料，無論其為直接或間接證據，均
    須達於通常一般之人均不致有所懷疑，而得確信其為真實之程度，始得據為有罪
    之認定，若其關於被告是否犯罪之證明未能達此程度，而有合理懷疑之存在，致
    使無從形成有罪之確信，根據「罪證有疑，利於被告」之證據法則，即不得遽為
    不利被告之認定（參照最高法院七十六年度臺上字第四九八六號判例）。其以情
    況證據（即間接證據）斷罪時，尤須基於該證據在直接關係上所可證明之他項情
    況事實，本乎推理作用足以確證被告有罪，方為合法，不得徒憑主觀上之推想，
    將一般經驗上有利被告之其他合理情況逕予排除（參照最高法院三十二年上字第
    六十七號判例）。
五、經查：
（一）原審之認定被告無罪，其理由除被告所辯並未交付改造手槍、武士刀予甲○○
      ，且八十八年六月九日凌晨伊亦未駕駛車輛搭載甲○○、王正江外，尚根據證
      人甲○○於原審供稱警訊時所稱之乙○○並非在庭之被告，及證人王正江於原
      審供稱：不認識在庭之被告，案發當天是要向「陳哥」買藥，警訊時警察有拿
      口卡給伊指認，伊認為不是在庭之乙○○，但因甲○○跟陳哥比較熟，警察說
      甲○○已指認，伊才按指印。且證人王正江於警訊中亦供稱：「經石（周）國
      平指證我稱呼之「陳哥」姓名乙○○。」因認證人甲○○、王正江前後指證已
      有歧異，而堪質疑，且證人王正江既係比附於證人甲○○所供，而謂為本案犯
      行之人係「乙○○」，亦難遽信為真實。況證人甲○○、王正江於八十八年六
      月九日凌晨為警查獲時，被告並未同遭逮捕，且於原審法院八十九年度訴字第
      一七三號刑事案件，自警訊、檢察官偵訊至該案辯論終結，被告均未在庭供證
      人甲○○及王正江指認，是難因證人甲○○、王正江於警訊中指認較本人難辨
      識之口卡影本，即遽予為被告不利之認定。故原審認本件並無任何積極證據足
      資認定被告有何檢察官所指訴之犯行，而為被告無罪之諭知。其證據之斟酌取
      捨，核無違背一般經驗法則及論理法則。
（二）證人甲○○復經本院送請法務部調查局就（１）其於警訊時所供稱之阿文是否
      即是乙○○，（２）交付其手槍者係「阿文」非乙○○，進行測謊，其鑑驗結
      果均顯示無情緒波動之反應，而研判未說謊。另經本院訊問被告通常他人如何
      稱呼伊？被告表示通常均稱呼伊「嘉文」，是證人甲○○於警訊所稱之「阿文
      」應非被告乙○○。
（三）公訴人上訴意指雖認證人甲○○另案指述被告乙○○轉讓安非他命之犯行，業
      經原審法院以八十九年度訴字第一三三０號審理，並依甲○○之指述，判決被
      告乙○○自八十八年四月間起至同年六月間止，連續轉讓安非他命予甲○○吸
      用，處有期徒刑七月之情，足證甲○○與乙○○於本件案發前已認識及甚有交
      情云云，然按被告乙○○於原審及本院訊問時承認與甲○○認識，而證人甲○
      ○於原審訊問時亦承認認識被告乙○○但不知道其確實姓名。雖如檢察官所言
      其二人於本件案發前即已認識且甚有交情，然被告與證人甲○○係因吸毒而認
      識，則證人甲○○僅得知被告之外號而不知被告真實姓名並非不可想像之事。
      從而，檢察官上訴意旨徒以被告另案因證人甲○○之指述，判決被告連續轉讓
      安非他命予甲○○吸用，而判處被告有期徒刑七月之情，逕認證人甲○○應知
      被告確實姓名，而指摘原判決不當為不可採，原審因認不能證明被告犯罪，而
      為無罪之諭知，經核並無違誤，檢察官之上訴為無理由，應予駁回。
據上論斷，應依刑事訴訟法第三百七十三條、第三百六十八條，判決如主文。
本案經檢察官郭弘佑到庭執行職務。
中      華      民      國    九十一    年      四      月      三十    日
                              台灣高等法院刑事第十一庭
                                  審判長法  官  楊  照  男
                                        法  官  王  詠  寰
                                        法  官  陳  炳  彰
右正本證明與原本無異。
檢察官部分如不服本判決應於收受送達後十日內向本院提出上訴書狀，其未述上訴之
理由者並得於提起上訴後十日內向本院補提理由書（均須按他造當事人之人數附繕本
）。
                                        書記官  賴  淑  真
中       華       民       國     九十一     年     五      月     二


司法院資訊處製作；財團法人民間司法改革基金會備份。
